【裁判字號】    96,上國,23
【裁判日期】    970229
【裁判案由】    國家賠償
【裁判全文】
臺灣高等法院民事判決                  96年度上國字第23號
上  訴  人  交通部公路總局第一區養護工程處
法定代理人  丙○○
訴訟代理人  成介之律師
複  代理人  徐秀蘭律師
參  加  人  欣道營造有限公司
                        號
法定代理人  乙○○
訴訟代理人  林復宏律師
            高靜怡律師
被  上訴人  丁○○
                        1號2樓
            戊○○
兼上列二人
法定代理人  甲○○    住同上
被  上訴人  己○○    住同上
共      同
訴訟代理人  曾孝賢律師
複  代理人  梁淑華律師
上列當事人間國家賠償事件，上訴人對於中華民國96年8月30日
臺灣板橋地方法院96年度國字第9號第一審判決提起上訴，參加
人並為參加訴訟，本院於97年2月19日言詞辯論終結，判決如下
：
    主  文
原判決關於命上訴人給付超過(一)丁○○新台幣玖拾參萬貳仟伍佰
壹拾玖元本息、(二)戊○○新台幣壹佰零貳萬捌仟參佰壹拾伍元本
息、(三)甲○○新台幣陸拾肆萬壹仟參佰零肆元本息、(四)己○○新
台幣柒拾玖萬肆仟伍佰玖拾參元本息部分，及該部分假執行之宣
告暨訴訟費用之裁判（確定部分除外）均廢棄。
上開廢棄部分，被上訴人在第一審之訴及假執行之聲請均駁回。
其餘上訴駁回。
第一、二審訴訟費用除確定部分外，由上訴人負擔百分之八十五
，餘由被上訴人負擔。參加訴訟費用由參加人負擔。
    事實及理由
一、程序方面：
    按就兩造之訴訟有法律上利害關係之第三人，為輔助一造起
    見，於該訴訟繫屬中，得為參加，民事訴訟法第58條第1項
    定有明文。本件肇事地點即關渡大橋係由參加人承攬養護工
    程，如上訴人於本件訴訟受敗訴判決，依國家賠償法第3條
    第2項之規定，日後參加人有被求償之虞，故參加人對兩造
    之訴訟具法律上之利害關係，其於民國96年12月20日聲明為
    輔助上訴人而參加訴訟（見本院卷第50頁），依前揭規定，
    與法相符，應予准許。
二、被上訴人起訴主張：訴外人庚○○係甲○○之夫、丁○○及
    戊○○之父，己○○之子，於95年6月14日17時30分許，騎
    乘辛○○○676號重型機車下班欲返家，沿八里往淡水方向行駛
    ，行經淡水關渡大橋時，因橋面上有一高12公分、長30公分
    、寬20公分之凸起物（下稱系爭凸起物），致該機車壓過後
    重心不穩而失控駛入來車道，於對向內側車道倒地後往前滑
    行，撞擊對向外側車道上正常行駛，由第三人壬○○所駕駛
    473癸○○號大貨車之左前腳踏板處而倒地受傷。雖經送往淡水
    馬偕紀念醫院急救，仍於同日18時55許，因胸部挫傷併大量
    內出血，致失血性休克死亡。上訴人為關渡大橋養護及管理
    之機關，竟未修復前揭橋面凸起物，且未設置警告標誌，管
    理顯有欠缺，對庚○○之死亡結果，應依國家賠償法第3條
    第1項、侵權行為之規定，對丁○○等4人所受損害負賠償責
    任：丁○○之扶養費新台幣（下同）722,611元、戊○○之
    扶養費836,859元、己○○之扶養費546,580元、甲○○支出
    醫療費5,670元、殯葬費565,120元及每人慰撫金80萬元，求
    為命上訴人應給付丁○○1,522,611元、戊○○1,636,859元
    、甲○○1,370,790元、己○○1,346,580元，及均自96年1
    月23日起至清償日止，按年息5％計算之利息，並願供擔保
    請准宣告假執行之判決。
三、上訴人以：對甲○○支出醫療費5,670元、殯葬費360,570元
    不爭執，惟原審認定之扶養費及慰撫金數額均屬過高。另前
    揭關渡大橋橋面上之系爭凸起物，與庚○○之死亡結果間，
    應無因果關係。縱認伊應負國家賠償責任，然庚○○騎乘機
    車行駛於關渡大橋上，疏未注意車前狀況，本身與有過失，
    應酌減賠償金額等語，資為抗辯。求為駁回被上訴人之訴，
    如受不利判決，願供擔保請准宣告免假執行之判決。
四、參加人則以：本件車禍發生之原因，前經鑑定機關鑑定，認
    定係不明原因造成，即難認與系爭凸起物有關。另原審認定
    之慰撫金過高，應予酌減等語。
五、原審為上訴人一部勝訴、一部敗訴之判決，即判命上訴人應
    給付丁○○1,158,846元（扶養費708,846元、慰撫金80萬元
    ，扣除已領汽車強制責任保險金35萬元），給付戊○○1,27
    1,547元（扶養費821,547元、慰撫金80萬元，扣除已領汽車
    強制責任保險金35萬元），給付甲○○810,570元（醫療費
    5,670元、殯葬費360,570元、慰撫金80萬元，扣除已領汽車
    強制責任保險金35萬元，計為816,240元，然原審判決主文
    第3項誤繕為810,570元），給付己○○1,087,957元（扶養
    費546,480元、慰撫金80萬元，扣除已領汽車強制責任保險
    金35萬元，計為996,480元，原審判決主文第4項誤繕為1,08
    7,957元），及均自96年1月23日起至清償日止，按年息5％
    計算之利息。並諭知丁○○、戊○○、甲○○、己○○分別
    以23萬元、245,000元、16萬元、22萬元供擔保後得假執行
    ，上訴人如分別以前述敗訴之本金供擔保後，得免假執行。
    另駁回被上訴人其餘之訴及假執行之聲請。被上訴人就其敗
    訴部分均未聲明不服。
    上訴人就其敗訴部分，聲明不服，其上訴聲明：(一)原判決
    不利之部分廢棄。(二)上開廢棄部分，被上訴人在第一審之訴
    及假執行之聲請均駁回。
    被上訴人之答辯聲明：上訴駁回。
六、兩造之不爭執事項如下（見本院卷第61頁正、反面）：
  (一)丁○○係83年1月31日生，戊○○係84年7月15日生，均為庚
    ○○之子女；子○○係17年11月19日生，為庚○○之母；甲
    ○○為庚○○之配偶。
  (二)被上訴人於96年1月19日以書面向上訴人請求國家賠償，上
    訴人於96年1月22日收受上開書面，嗣以96年4月10日交通部
    公路總局第一區養護工程處一工勞字第0961002688號函拒絕
    被上訴人之國家賠償請求。
  (三)庚○○於95年6月14日17時30分許，騎乘車號辛○○○676號重型
    機車，沿八里往淡水方向行駛，途經淡水關渡大橋橋上時，
    因機車重心不穩失控駛入來車道，於對向內側車道倒地往前
    滑行，而撞擊對向外側車道上正常行駛之第三人壬○○所駕
    駛、車號473癸○○號大貨車之左前輪腳踏板處，受傷倒地，雖
    經送往淡水馬偕紀念醫院急救，仍於同日18時55分許，因胸
    部挫傷併大量內出血，導致失血性休克死亡。
  (四)在庚○○機車行經方向之關渡大橋路段有系爭凸起物。
  (五)庚○○之醫療費用為5,670元、殯葬費為360,570元，該二筆
    費用由甲○○支付，上訴人願意給付。
七、兩造之爭執事項如下（見本院卷第61頁反面）：
  (一)庚○○於上開時、地，是否因機車壓過系爭凸起物，導致機
    車重心不穩失控駛入來車道，而生本件事故？
  (二)上訴人是否應就公共設施管理之欠缺，負國家賠償法第3條
    第1項之賠償責任？
  (三)丁○○、戊○○、子○○可請求之扶養費為多少？
  (四)被上訴人可請求之慰撫金為多少？
  (五)庚○○是否與有過失？
八、本院得心證之理由：
  (一)按「公有公共設施因設置或管理有欠缺，致人民生命、身體
    或財產受損害者，國家應負損害賠償責任」，國家賠償法第
    3條第1項定有明文。另「上訴人管理之路段既留有坑洞未能
    及時修補，又未設置警告標誌，足以影響行車之安全，已不
    具備通常應有之狀態及功能，即係公共設施管理之欠缺，被
    上訴人因此受有身體或財產之損害，自得依國家賠償法第3
    條第1項及第9條第2項規定請求上訴人負賠償責任，至損害
    之原因，縱係由於某公司挖掘路面所致，倘認該公司應負責
    任，依同法第3條第2項之規定，上訴人對之有求償權，並不
    因而可免除上訴人對被上訴人之賠償義務」，最高法院73年
    台上字第3938號判例參照。經查：
    1.兩造就庚○○於前揭時、地因機車失控駛入來車道，在對
      向內側車道倒地往前滑行後，撞擊對向外側車道上由第三
      人壬○○所駕駛大貨車之左前輪腳踏板處，而傷重不治死
      亡，及前揭橋面在庚○○行進方向有系爭凸起物等情，並
      不爭執，復經本院調閱台灣士林地方法院95年度偵字第78
      16號偵查卷（含95年度相字第435號庚○○相驗卷）查核
      無誤，堪信為真實。
    2.被上訴人主張系爭凸起物造成路面不平，致庚○○所騎乘
      機車經過時，重心不穩，失控駛入來車道而肇致本件車禍
      等情，惟為上訴人否認，辯稱系爭凸起物與庚○○重心不
      穩失控駛入來車道間無因果關係云云。然查：證人壬○○
      於警訊中證稱：我於上述案發時間沿淡水鎮○○路上關渡
      橋欲往八里方向行駛，當我車輛由引道行經主線道時，我
      看見對向車道距我大約50公尺遠的地方有一部機車在晃動
      ，接著該部機車在對向車道倒地並在地面上滑行，我見狀
      就趕緊將車輛煞停，但該部機車仍然往我這個車道滑行過
      來，並與我車碰撞後才停止。．．當我發現重機車辛○○○67
      6號的時候，該車行經之路面有凸起，該部機車壓過這個
      凸出路面而呈現晃動不穩的狀態等語（見前揭第7816號偵
      查卷第13頁），該名證人已詳細證述，庚○○所騎乘之機
      車壓過系爭凸起物後，於對向車道晃動倒地，在地面上滑
      行，且往證人所駕駛之大貨車方向滑行過來。另對照系爭
      凸起物確實存在於庚○○所行進之路線上，其高12公分、
      長30公分、寬20公分，業經承辦檢察官於95年6月15日中
      午12時10分許至現場勘驗，並諭知警員測量該柏油凸起物
      之高度、面積、與撞擊地點之距離在卷（見前揭7816號偵
      查卷第25頁編號17、18照片、前揭相驗卷第43頁勘驗筆錄
      ），系爭凸起物之面積非微，高度又達12公分，與週遭正
      常平坦之路面相較，其高低落差甚大，苟機車騎士經過時
      未能及時閃避，確實會造成機車重心不穩而晃動，甚至倒
      地滑行，非常危險。參以現場並無證據足資證明庚○○與
      其他車輛發生碰撞造成機車晃動，是庚○○騎乘機車經過
      系爭凸起物時，未能及時閃避，致機車輪胎壓過系爭凸起
      物時，重心不穩而晃動，失控倒地滑行，肇致本件車禍發
      生，被上訴人上開主張，應屬可信。
    3.上訴人辯稱證人壬○○為利害關係人，其證言是否可信，
      已非無疑云云。然查，證人壬○○駕駛大貨車係由淡水往
      八里方向，自引道上關渡大橋後，行駛在外側車道上，並
      非行駛內側車道。而庚○○騎乘機車則是由八里往淡水方
      向，二者行駛方向恰好相反，且庚○○是重心不穩，失控
      駛入來車道，先於對向內側車道（即淡水往八里方向）倒
      地向前行滑行，而擦撞對向外側車道上壬○○所駕駛大貨
      車之左前輪腳踏板處，該機車始停止。對證人壬○○而言
      ，其在己方車道上正常行駛，對本件車禍之發生，並無可
      歸責之事由，若非親見親聞，應無捏造而為虛偽證述之必
      要。況其係駕駛大貨車，以大貨車之駕駛座高度而言，其
      視野能見到前方大約50公尺左右之車前狀況，亦屬合理。
      證人壬○○所涉業務過失致死罪嫌，更經台灣士林地方法
      院檢察署95年度偵字第7816號處分不起訴確定在案，其所
      為之前揭證言，無不能採信之理由。故上訴人此項抗辯，
      洵屬無據。
    4.上訴人再辯稱依台灣省台北縣區車輛行車事故鑑定委員會
      之鑑定意見，係認庚○○因不明原因車輛失控跨越分向限
      制線，倒入來車道為肇事原因等語（見前揭偵查卷第60頁
      ），不能認與系爭凸起物有關，車禍肇事原因應再送鑑定
      云云。惟鑑定僅為一種調查證據之方法，若依卷證資料已
      足查悉事實真相，法院即非不得自行調查判斷，而無委諸
      其他機關或人員鑑定之必要。本件車禍之發生係因系爭凸
      起物造成路面不平，致庚○○所騎乘機車經過時，未能及
      時閃避，重心不穩，失控駛入來車道而肇事，已如前述，
      依本件卷內（含前揭偵查及相驗卷）之事證資料，已足認
      定車禍肇事原因，自無再送請鑑定之必要。上訴人所辯，
      殊非足取。
    5.綜上，上訴人所管理之關渡大橋路面，既存有系爭凸起物
      ，未及時改善，又未設置警告標誌，足以影響行車之安全
      ，並不具備通常應有之狀態及功能，係公共設施管理之欠
      缺，被上訴人依國家賠償法第3條第1項之規定，請求上訴
      人應負國家賠償責任，即屬有據。
  (二)按「因故意或過失，不法侵害他人之權利者，負損害賠償責
    任」、「不法侵害他人致死者，對於支出醫療及增加生活上
    需要之費用或殯葬費之人，亦應負損害賠償責任」、「被害
    人對於第三人負有法定扶養義務者，加害人對於該第三人亦
    應負損害賠償責任」、「不法侵害他人致死者，被害人之父
    、母、子、女及配偶，雖非財產上之損害，亦得請求賠償相
    當之金額」，民法第184條第1項前段、第192條第1項、第2
    項、第194條分別定有明文。查丁○○、戊○○係庚○○之
    子女，甲○○係庚○○之配偶，己○○係庚○○之母，自得
    依上揭規定請求上訴人賠償損害。又兩造對庚○○之醫療費
    為5,670元、殯葬費360,570元，上訴人願給付予甲○○並不
    爭執，僅就扶養費、慰撫金數額產生爭議，茲析述如下：
    1.扶養費部分：
      按「受扶養權利者，以不能維持生活而無謀生能力者為限
      」、「前項無謀生能力之限制，於直系血親尊親屬不適用
      之」，民法第1117條第1項、第2項定有明文。故直系血親
      尊親屬受扶養者，仍須以不能維持生活者為限。經查：
      (1)己○○為庚○○之母，係17年11月19日生，於庚○○95
        年6月14日死亡時為滿77歲之人，而勞工年滿60歲者，
        僱主得強制其退休，勞動基準法第54條第1項第1款亦有
        明定，以己○○77歲之高齡，早已逾勞工強制退休之年
        齡，足認已無勞動能力。另本院查詢己○○之財產狀況
        ，其於96年僅有利息所得27,482元（見本院卷第46頁）
        ，數額不大，以此推算其存款金額非鉅，此外，並無其
        他證據，可資證明己○○能以自己財產維持生活。故應
        認己○○不能維持生活，而有受扶養之需要。又兩造均
        同意己○○依94年臺灣地區女性簡易生命表，尚有餘命
        10.31年，及以94年度台北縣平均每人每月支出18,247
        元（見本院卷第62頁），本院即採為判決基礎。準此，
        子○○於庚○○死亡前有子女三人，其得受庚○○扶養
        之金額每月應為6,082元（計算式：18,247/3=6,082，
        元以下四捨五入），依霍夫曼式計算法扣除中間利息（
        首期給付不扣除中間利息）核計其得請求扶養之金額為
        607,890元。【計算式：
        (6082×99.00000000＋〈6082×0.72〉×0.00000000)
        ＝607889.0000000000。其中99.00000000 為月別單利
        (5/12)％第123月霍夫曼累計係數，0.72為未滿一月日
        數折算月數之比例，0.00000000為月別單利 (5/12)％
        第124月霍夫曼單期係數。採四捨五入，元以下進位，
        見本院卷第88頁】，則己○○請求上訴人賠償扶養費
        546,480元，核屬有據。
      (2)丁○○係83年1月31日生，為庚○○之女，於庚○○死
        亡時年僅12歲多，尚未成年，自無謀生能力，且據其所
        述僅有存款約203,523元（見本院卷第51頁），數目非
        鉅，不足支應生活及教育所需，是其不能維持生活且無
        謀生能力，有受扶養之必要，應可認定。而自庚○○95
        年6月14日死亡時起至103年1月31日丁○○滿20歲之日
        止，原得請求庚○○扶養，另依前述，台北縣平均每人
        每月支出18,247元，丁○○同時受庚○○、甲○○之扶
        養，則其得受庚○○扶養之金額每月為9,124元（計算
        式：18,247/2=9,123.5，元以下四捨五入），按每月9,
        124元依霍夫曼式計算法扣除中間利息 (首期給付不扣
        除中間利息)核計其金額為708,846元【計算式：
        (9124×77.0000000＋〈9124×0.0000000〉×0.000000
        00)＝708846.000000000。其中77.0000000為月別單利
        (5/12)％第91月霍夫曼累計係數，0.0000000為未滿一
        月日數折算月數之比例，0.00000000為月別單利（5/12
        )％第92月霍夫曼單期係數。採四捨五入，元以下進位
        ，見本院卷第89頁】。則丁○○請求上訴人賠償扶養費
        708,846元，核屬有據。
      (3)戊○○係84年7月15日出生，為庚○○之子，於庚○○
        死亡時年僅11歲，尚未成年，無謀生能力，僅有存款約
        213,348元（見本院卷第51頁），顯不足支應生活及教
        育所需，是其不能維持生活且無謀生能力，亦有受扶養
        之必要。上訴人辯稱無受扶養必要云云，洵屬無據。另
        自庚○○95年6月14日死亡時至戊○○104年7月15日滿
        20歲之日止，其得受庚○○扶養之金額每月亦為9,124
        元。依霍夫曼式計算法扣除中間利息 (首期給付不扣除
        中間利息)核其金額為821,547元【計算式：
        (9124×90.0000000＋〈9124×0.00000000〉×0.00000
        000)＝821547.0000000000。其中90.0000000為月別單
        利（5/12）％第109月霍夫曼累計係數，0.00000000 為
        未滿一月日數折算月數之比例，0.00000000為月別單利
         (5/12)％第110月霍夫曼單期係數。採四捨五入，元以
        下進位，見本院卷第90頁】。則戊○○請求上訴人賠償
        扶養費821,547元，應予准許。
    2.慰撫金部分：
      查前揭關渡大橋橋面上有系爭凸起物，造成路面不平，上
      訴人為大橋之管理機關，竟未及時修繕，亦未設置警告措
      施，致庚○○騎乘機車摔倒死亡，已如前述，丁○○、戊
      ○○為庚○○之子女，年僅11歲、12歲即失去父親照顧，
      甲○○為庚○○之妻，己○○為庚○○之母，衡諸社會一
      般通念，其等精神上自是痛苦萬分，原審審酌甲○○教育
      程度為國小，職業為服務業，家庭狀況僅可勉強維持，傅
      均宇、戊○○尚在就學中，均未成年，己○○則為77歲高
      齡之人，經濟現況非待人扶養無法維持生活，及其他一切
      狀況，而認被上訴人每人各請求慰撫金80萬元，核屬適當
      ，亦稱公允。上訴人指稱每人慰撫金以40萬元為宜云云，
      尚乏依據，並不可採。
    3.綜上，丁○○得請求之金額為1,508,846元（708,846＋
      800,000）；戊○○得請求之金額為1,621,547元（821,54
      7＋800,000）；甲○○得請求之金額為1,166,240元（5,6
      70＋360,570＋800,000＝1,166,240，原審誤計為1,160,5
      70元）；己○○得請求之金額為1,346,580元（546,580＋
      800,000，原審誤計為1,437,959元）。
  (三)另按損害之發生或擴大，被害人與有過失者，法院得減輕賠
    償金額或免除之，民法第217條第1項定有明文。此項規定之
    目的，在謀求加害人與被害人間之公平，故在裁判上法院得
    以職權減輕或免除之，最高法院85年台上字第1756號判例參
    照。上訴人抗辯庚○○就本件車禍之發生亦與有過失等語，
    查汽車行駛時，駕駛人應注意車前狀況及兩車併行之間隔，
    並隨時採取必要之安全措施，道路交通安全規則第94條第3
    項定有明文，前揭關渡大橋上固有系爭凸起物，造成路面不
    平，然如庚○○騎乘機車時，注意車前狀況，謹慎行駛，採
    取避開該凸起物之安全措施，則本件車禍應可以避免，故上
    訴人辯稱庚○○亦與有過失等語，即屬可信。本院審酌前揭
    關渡大橋為交通繁忙之橋樑，如橋面上存有坑洞或凸起物，
    對於往來之人車安全影響甚大，上訴人為關渡大橋之管理機
    關，其對橋面上之坑洞或凸起物，有能力可修繕，但對於系
    爭凸起物卻疏未及時修繕，且未設置警告標誌及措施，其過
    失程度較大，庚○○疏未注意車前狀況，未採取閃避之安全
    措施，亦有過失，僅其過失程度較輕等情狀，而認上訴人應
    負85％之過失責任，庚○○應負15％之過失責任。是上訴人
    所負前述賠償金額，均應依此比例酌減之。另上訴人再辯稱
    庚○○酒後騎乘機車，亦有過失云云，惟庚○○發生本件車
    禍事故時，血液酒精濃度為13.15mg/dl，mg/dl除以200相當
    於呼氣檢測值mg/L，有聯合醫事檢驗所檢驗報告可參（見前
    揭7816號偵查卷第42頁、原審卷第97頁），故相當於庚○○
    呼氣酒精濃度0.06575mg/L，而酒後駕車之行政裁罰標準為
    0.25mg/L，庚○○事發時血液中雖檢驗出酒精反應，但酒精
    濃度甚低，且無科學上之文獻認血液酒精濃度0.06757mg/L
    會影響騎乘機車行為之安全。故上訴人指稱酒後駕車與有過
    失云云，尚難採信。
  (四)再按汽車交通事故之發生，如可歸責於被保險人以外之第三
    人，保險人於保險給付後，得代位行使被保險人對於第三人
    之請求權，但其所得請求之數額，以不逾保險給付為限，強
    制汽車責任保險法第33條定有明文。復按強制汽車責任保險
    法所稱請求權人，指下列得向保險人請求保險給付或向特別
    補償基金請求補償之人：一因汽車交通事故遭致傷害者，為
    受害人本人。二因汽車交通事故死亡者，為受害人之遺屬；
    其順位如下：父母、子女及配偶。祖父母。孫子女。
    兄弟姐妹。同一順位之遺屬有數人時，按人數平均分配保
    險給付或補償，同法第11條亦定有明文。被上訴人已受領強
    制汽車責任保險金140萬元，依上開11條第2項之規定，該
    140萬元之保險金係由被上訴人均分，每人為35萬元，則被
    上訴人於每人所受領保險金35萬元範圍內，對上訴人之損害
    賠償請求權當然生法定移轉予保險人之效果，依法應由保險
    人代位對上訴人行使，故被上訴人所得請求之金額，自應扣
    除每人已領取之35萬元保險金。
  (五)綜上，被上訴人得請求之賠償金額，每人應酌減庚○○與有
    過失15％之比例後，再扣除已領35萬元保險金，則丁○○得
    請求之金額為932,519元（1,508,846元×85％－350,000元
    ＝932,519元）；戊○○得請求之金額為1,028,315元（
    1,621,547元×85％－350,000元＝1,028,315元)；甲○○得
    請求之金額為641,304元（1,166,240元×85％－350,000元
    ＝641,304元）；己○○得請求之金額為794,593元（1,346,
    580元×85％－350,000元＝794,593元）。
九、從而，被上訴人依國家賠償法第3條第1項之規定，請求上訴
    人給付丁○○932,519元、戊○○1,028,315元、甲○○641,
    304元、己○○794,593元，及均自96年1月23日即上訴人收
    受被上訴人書面請求送達之翌日起至清償日止，按年息5％
    計算之利息，為有理由，應予准許，其逾此之請求，即屬無
    據，應予駁回，該部分假執行之聲請亦失所附麗，應併予駁
    回。原審就超過上開應准許部分，為上訴人敗訴之判決並為
    假執行之宣告，尚有未洽，上訴意旨指摘原判決此部分不當
    ，求為廢棄，為有理由，爰由本院改判如主文第2項所示；
    至於上開應准許之部分，原審判命上訴人給付，並為假執行
    之宣告，核無違誤，上訴意旨就此部分，指摘原判決不當，
    求為廢棄改判，為無理由，應駁回其上訴。
十、兩造其餘之攻擊或防禦方法及立論之證據，均經本院審酌後
    ，認不足以影響判決之結果，無逐一論述之必要，併此敘明
    。
十一、據上論結，本件上訴為一部有理由，一部無理由，依民事
      訴訟法第450條、第449條第1項、第79條、第85條第1項前
      段、第86條第1項前段，判決如主文。
中    華    民    國    97    年    2     月    29    日
                    民事第十六庭
                        審判長法  官  沈方維
                              法  官  湯美玉
                              法  官  呂淑玲
正本係照原本作成。
上訴人如不服本判決，應於收受送達後20日內向本院提出上訴書
狀，其未表明上訴理由者，應於提出上訴後20日內向本院補提理
由書狀（均須按他造當事人之人數附繕本）上訴時應提出委任律
師或具有律師資格之人之委任狀；委任有律師資格者，另應附具
律師資格證書及釋明委任人與受任人有民事訴訟法第466條之1第
1項但書或第2項（詳附註）所定關係之釋明文書影本。
中    華    民    國    97    年    3     月    3     日
                              書記官  明祖全
附註：
民事訴訟法第466條之1（第1項、第2項）：
對於第二審判決上訴，上訴人應委任律師為訴訟代理人。但上訴
人或其他法定代理人具有律師資格者，不在此限。
上訴人之配偶、三親等內之血親、二親等內之姻親，或上訴人為
法人、中央或地方機關時，其所屬專任人員具有律師資格並經法
院認為適當者，亦得為第三審訴訟代理人。


司法院資訊處製作；財團法人民間司法改革基金會備份。
